【裁判字號】    98,上訴,308
【裁判日期】    980428
【裁判案由】    違反槍砲彈藥刀械管制條例
【裁判全文】
臺灣高等法院臺中分院刑事判決         98年度上訴字第308號
上  訴  人
即  被  告  甲○○
選任辯護人  楊玉珍律師
上列上訴人因違反槍砲彈藥刀械管制條例案件，不服臺灣臺中地
方法院97年度訴字第3778號中華民國97年12月26日第一審判決（
起訴案號：臺灣臺中地方法院檢察署97年度偵字第15438號），
提起上訴，本院判決如下：
    主  文
上訴駁回。
    事  實
一、甲○○明知具有殺傷力之改造手槍及子彈屬槍砲彈藥刀械管
    制條例第4條第1項第1款、第2款所列管之槍枝及子彈，依同
    條例第5條之規定，非經中央主管機關許可，不得非法持有
    、寄藏，竟仍基於寄藏可發射子彈具有殺傷力之改造手槍及
    子彈之犯意，於民國81年間某日，在其位於臺中市○區○○
    里○○路77巷2號之住處內，受真實姓名年籍不詳、綽號「
    乾妹」之成年男性友人之託，未經許可寄藏「乾妹」所交付
    之可發射子彈具有殺傷力之仿FN廠半自動手槍製造之改造手
    槍1支（含彈匣1個，槍枝管制編號0000000000號）及具有殺
    傷力之子彈5顆，並將之藏置在其上址住處之房間抽屜內。
    迄於97年6月16日上午4時許，經甲○○同意搜索，經警在甲
    ○○之上址住處內，查扣上開改造手槍1支（含彈匣1個）及
    子彈5顆(送鑑驗已試設2顆)，進而查悉上情。
二、案經臺中市警察局第三分局報告臺灣臺中地方法院檢察署檢
    察官偵查起訴。
    理  由
一、證據能力部分
    按被告以外之人於審判外之言詞或書面陳述，除法律有規定
    者外，不得作為證據，為刑事訴訟法第159條第1項定有明文
    。其立法本旨係以證人於審判外之言詞或書面陳述，屬於傳
    聞證據，此項證據，當事人無從直接對於原供述者加以詰問
    ，以擔保其真實性，法院亦無從直接接觸證人而審酌其證言
    之憑信性，違背直接審理及言詞審理之原則，除具有必要性
    及信用性情況之除外者外，原則上不認其有許容性，自不具
    證據能力；至所謂具有必要性及信用性情況者，例如刑事訴
    訟法第159條之1至第159條之5及第206條等情形，仍例外認
    其有證據能力。查：
  (一)按現行刑事訴訟法關於「鑑定」之規定，除選任自然人充當
    鑑定人外，另設有囑託機關鑑定制度。依同法第198條、第
    208條之規定，不論鑑定人或鑑定機關、團體，固均應由法
    院、審判長、受命法官或檢察官視具體個案之需要而為選任
    、囑託，並依第206條之規定，提出言詞或書面報告，始符
    合同法第159條第1項所定得作為證據之「法律有規定」之情
    形。否則所為之鑑定，仍屬傳聞證據。然於司法警察機關調
    查中之案件，為因應實務上，或因量大、或有急迫之現實需
    求，併例行性當然有鑑定之必要者，例如毒品之種類與成分
    、尿液之毒品反應，或者槍彈有無殺傷力等鑑定，基於檢察
    一體原則，得由該管檢察長對於轄區內之案件，以事前概括
    選任鑑定人或囑託鑑定機關、團體之方式，俾便轄區內之司
    法警察官、司法警察對於調查中之此類案件，得即時送請先
    前已選任之鑑定人或囑託之鑑定機關、團體實施鑑定，以求
    時效（法務部92年9月1日法檢字第0920035083號函參照，刊
    載於法務部公報第312期）。此種由司法警察官、司法警察
    依檢察官所概括選任之鑑定人或囑託鑑定機關、團體所為之
    鑑定結果，與檢察官選任或囑託為鑑定者，性質上並無差異
    ，同具有證據能力。卷附之內政部警政署刑事警察局97年7
    月18日刑鑑字第0970095294號槍彈鑑定書，係屬檢察機關概
    括授權司法警察（官）送請鑑定機關實施鑑定，本院並審酌
    該鑑定機關基於其專業職能及經驗所為之鑑驗，做成書面紀
    錄，其信憑信已具相當之擔保，且鑑定過程亦核無何違法或
    不當之情事，揆諸前開說明，自可做為證據。
  (二)扣案之改造手槍1支（含彈匣1個，槍枝管制編號0000000000
    號）及子彈5顆，係臺中市警察局第三分局於前揭地點經被
    告同意搜索後查獲扣得，卷附查獲照片則為員警當場以電子
    攝錄器材拍攝取得，核該等證據並非供述證據，而取得之過
    程及手段亦查無何違法或不當之情事，且經本院依據法定程
    序進行證據之調查，自得為證據。
  (三)次按被告以外之人（包括證人、鑑定人、告訴人、被害人及
    共同被告等）於審判外之陳述，雖不符刑事訴訟法第159條
    之1至之4等之規定，而經當事人於審判程序同意作為證據，
    法院審酌該言詞陳述或書面陳述作成時之情況，認為適當者
    ，亦得為證據；當事人、代理人或辯護人於法院調查證據時
    ，知有刑事訴訟法第159條第1項不得為證據之情形，而未於
    言詞辯論終結前聲明異議者，視為有前項之同意，同法第15
    9條之5定有明文。本件當事人及辯護人知臺中市警察局第三
    分局搜索、扣押筆錄、扣押物品目錄表，屬傳聞證據，且無
    刑事訴訟法第159條之1至之4規定之傳聞法則例外情形，而
    於本院言詞辯論終結前，均未聲明異議，自應視為同意上開
    證據資料作為證據，本院審酌上開證據資料之作成無不法或
    不當之情形，以之作為本案之證據為適當，依上述規定，應
    認有證據能力。
二、上揭犯罪事實，業據被告於警、偵訊、原審及本院審理時均
    坦承不諱，並有臺中市警察局第三分局搜索、扣押筆錄、扣
    押物品目錄表及查獲現場照片在卷足證。核被告之自白與事
    實相符，應屬真實。又扣案槍枝及子彈經囑託內政部警政署
    刑事警察局鑑定結果，槍枝部分，係由仿FN廠半自動手槍製
    造之手槍，換裝土造金屬槍管改造而成，擊發功能正常，可
    供擊發適用之子彈使用，具殺傷力；另子彈5顆，均係非制
    式子彈，由金屬彈殼組合直徑8.0±0.5mm金屬彈頭而成，採
    樣2顆試射，均可擊發，認具殺傷力，有該局97年7月18日刑
    鑑字第0970095294號槍彈鑑定書附卷可稽。是以被告持有寄
    藏之上開改造手槍1支及子彈5顆，均具有殺傷力之事實，是
    被告之自白，堪認與事實相符。本案事證明確，被告犯行，
    洵堪認定，應依法論科。
三、按未經許可持有手槍，其持有之繼續，為行為之繼續，亦即
    一經持有手槍，罪已成立，但其完結須繼續至持有行為終了
    時為止。其間法律縱有變更，然其行為既繼續實施至新法施
    行以後，即與犯罪後法律有變更之情形不同，不生新舊法比
    較適用之問題（此有最高法院95年度台上字第2250號判決可
    參）。又甲受乙之託，寄藏手槍壹支，其行為之受人委託，
    代為保管，其保管手槍之本身，即屬持有，而手槍持有之繼
    續，屬於行為之繼續，非狀態之繼續，其行為之完結，須繼
    續至終了時為止（最高法院26年滬上字第87號判例，66年3
    月8日第二次刑庭庭推決議參照）。查被告自81年間受綽號
    甘妹」之成年男子之託，未經許可寄藏上揭槍枝及子彈後，
    即一直非法持有之，迨至97年6月16日始為警查獲，此期間
    ，槍砲彈藥刀械管制條例迭經85年9月25日、86年11月24日
    、89年7月5日、90年11月14日、93年6月2日及94年1月26日
    修正，刑法亦於94年2月2日經修正公布，並於95年7月1日施
    行，惟被告非法寄藏持有上開槍彈行為既繼續至97年6月16
    日始終了，自應適用94年1月26日修正後之槍砲彈藥刀械管
    制條例之規定，亦應適用修正後刑法之規定，尚不生比較新
    舊法之問題。
四、被告甲○○未經許可，寄藏可發射子彈具有殺傷力之改造手
    槍及子彈，核其所為，係犯槍砲彈藥刀械管制條例第8條第4
    項之未經許可，寄藏可發射子彈具有殺傷力之改造手槍罪及
    同條例第12條第4項之未經許可，寄藏子彈罪。而未經許可
    ，寄藏子彈，係侵害社會法益，被告未經許可，寄藏子彈5
    顆，為單純一罪。被告以一寄藏行為，同時、同地寄藏可發
    射子彈具有殺傷之改造手槍1支及具有殺傷力之子彈5顆，係
    以一行為同時觸犯未經許可，寄藏可發射子彈具有殺傷力之
    改造手槍罪及未經許可，寄藏子彈罪，為想像競合犯，依刑
    法第55條前段規定，從一重以未經許可，寄藏可發射子彈具
    有殺傷力之改造手槍罪處斷。又寄藏與持有，均係將物置於
    自己實力支配之下，僅寄藏必先有他人之持有行為，而後始
    為之受寄代藏而已，故寄藏之受人委託代為保管，其保管之
    本身，亦屬持有，如前所述。被告受「乾妹」之託，保管寄
    藏可發射子彈具有殺傷力之改造手槍、子彈，其保管本身的
    持有犯行，係受寄之當然結果，法律上自宜僅就「寄藏」行
    為為包括之評價，不另就「持有」予以論罪。扣案之仿FN廠
    半自動製造之槍枝，換裝土造金屬槍管而成之改造手槍1枝
    （含彈匣1個，管制編號0000000000號）及具有殺傷力之子
    彈3顆，均係屬違禁物，均應依刑法第38條第1項第1款之規
    定宣告沒收。至於扣案已鑑驗擊發之原具有殺傷力之子彈2
    顆，已失去子彈功能，而不具有殺傷力，非屬違禁物，不另
    予宣告沒收。原審認被告罪證明確，依槍砲彈藥刀械管制條
    例第8條第4項、第12條第4項，刑法第55條前段規定予以論
    罪，並審酌被告非法寄藏並持有槍彈，對社會治安及民眾安
    全，已構成潛在之威脅，惡性非輕，惟被告坦承部分犯行及
    犯罪之動機、目的、手段、所生之危害及犯罪後之態度等一
    切情狀，量處被告有期徒刑3年，併科罰金新臺幣4萬元，罰
    金刑之部分並諭知易服勞役之標準，暨就上開扣案之槍、彈
    (已試射之2顆子彈除外)諭知沒收，其認事用法，核無違誤
    ，量刑亦堪認妥適。被告上訴意旨略謂：被告於偵審中均坦
    承本件犯行，確有悔改之心，且被告身患冠心病、心肌梗塞
    及心室顫動等心臟疾病，於95年1月14日住進中國醫藥大學
    附設醫院之加護病房，並接受冠狀動脈繞道手術及二尖瓣修
    補手術，經此手術後，被告身體虛弱，且心臟方面疾病危險
    性較高，且被告多年前與其妻離異後，家中二子均由被告一
    人獨立扶養及照顧，現長子已結婚，被告原以為得含貽弄孫
    ，安享天倫，然被告因涉本案，致家中親人倍感擔憂，被告
    每思及此亦萬分後悔。被告僅國中畢業，對法律常識有所欠
    缺，雖有寄藏槍枝，然未供自己或他人犯罪之用，於遭警查
    獲時，亦相當配合警方之搜索，相較於擁槍自重並持以傷害
    、恐嚇他人或為其他犯行之徒，顯然較無惡性，是以被告犯
    罪情狀實屬情輕法重，客觀上足以引起社會一般人之同情而
    堪憫恕，縱宣告被告法定最低度刑猶嫌過重，故請依刑法第
    59條規定酌予減輕其刑，並予緩刑之宣告云云。惟查，上開
    槍、彈具有殺傷力，為政府立法嚴格管制，被告既為國家社
    會之一份子當知之甚詳，而被告受綽號「甘妹」之人之託寄
    藏上揭槍彈時，知該「甘妹」之人係在黑道混者，業據被告
    於偵訊時供述在卷 (97年偵字第15438號卷第9頁)，足見，
    被告與黑道不無關係，其非法受託寄藏上揭槍彈，迄被查獲
    亦已16年之久，不無對社會秩序及民眾之安全構成嚴重之威
    脅，況被告非法寄藏持有槍、彈長達10餘年均未向警方繳械
    ，顯難認其有後悔之心，再者，被告從事經營卡拉OK，亦據
    其於警詢供述明確，屬特種行業，則被告非法持有上開槍、
    彈，亦可能在其營業中持以利用，無不影響社會治安，是本
    院認被告並無悔悟之心，且其非法寄藏持有上揭槍彈，雖未
    持以犯其他罪行，然已嚴重影響社會治安，客觀上尚不足以
    引起社會一般人同情，自無依刑法第59條規定酌減其刑及宣
    告緩刑之餘地。至於被告身罹心臟疾病及家庭狀況，尚不影
    響本院之上述認定。是被告執上情詞上訴，為無理由，應予
    駁回。
本案經檢察官乙○○到庭執行職務。
中    華    民    國    98    年    4     月    28    日
            刑事第四庭    審判長法  官  洪  耀  宗
                                法  官  劉  登  俊
                                法  官  許  文  碩
以上正本證明與原本無異。
如不服本判決，應於收受送達後10日內向本院提出上訴書狀，其
未敘述上訴之理由者，並得於提起上訴後10日內向本院補提理由
書（均須按他造當事人之人數附繕本）「切勿逕送上級法院」。
                                書記官  郭  蕙  瑜
中    華    民    國    98    年    4     月    29    日


司法院資訊處製作；財團法人民間司法改革基金會備份。
